臺灣基隆地方法院刑事判決　　　　　　　 95年度訴字第961號
公　訴　人　臺灣基隆地方法院檢察署檢察官
被　　　告　乙○○
　　　　　　　　　　現因另案在台灣基隆監獄基隆分監執行中
上列被告因違反毒品危害防制條例案件，經檢察官提起公訴（95
年度毒偵字第2056、2222號）及移送併案審理（台灣基隆地方法
院檢察署95年度毒偵字第2314號），本院判決如下︰
    主  文
乙○○施用第一級毒品，累犯，處有期徒刑壹年。
扣案之第一級毒品海洛因貳包（合計淨重壹點壹壹公克）均沒收
銷燬之。
    事  實
一、前科事實：
    乙○○有下列之犯罪前科及執行紀錄：
  (一)因違反毒品危害防制條例案件，經本院於89年1月4日以88年
    度基簡字第820號判處有期徒刑5月確定。
  (二)因違反毒品危害防制條例案件，經本院於89年12月12日以89
    年度易字第432號判處有期徒刑7月確定。
  (三)因違反毒品危害防制條例案件，經本院於90年2 月20日以89
    年度訴字第788號判處有期徒刑9月確定。
  (四)因偽造文書案件，經本院於90年5月11日以89年度易字第737
    號判處有期徒刑4月確定。
  (五)上開(二)、(三)、(四)案經本院於90年7月15日以90年度聲字第585
    號裁定應執行有期徒刑1年6月確定，並接續上開(一)案執行。
    乙○○於90年5月4日入監服刑，於91年11月11日因縮短刑期
    假釋出監，於92年3月4日假釋期滿未經撤銷，視為執行完畢
    。（成立累犯）
  (六)詎乙○○不知悔改，於前案執行完畢後5 年內，又犯下列各
    罪：
    1.因施用第一、二級毒品案件，經本院於92年11月27日以92
      年度訴字第347號判處應執行有期徒刑1年確定。
    2.因施用第一、二級毒品及轉讓第一級毒品案件，經本院於
      93年7 月12日以93年度訴字第284號判處應執行有期徒刑1
      年確定。
    3.因竊盜案件，經本院於93年5月28日以93年度基簡字第297
      號判處有期徒刑3月確定。
    4.因妨害兵役治罪條例案件，經本院於93年7月9日以93年度
      基簡字第407號判處有期徒刑4月確定。
    5.上開2.、3.、4.案經本院於93年9 月6 日以93年度聲字第
      437號裁定應執行有期徒刑1年7月確定。
    6.因詐欺案件，經本院於94年9月12日以94年度基簡字第595
      號判處有期徒刑4月確定。
    7.上開1.、5.、6.接續執行，乙○○於93年3月8日入監服刑
      ，於95年9月1日因縮短刑期假釋出監，原本應於95年12月
      4日假釋期滿，但於期滿前經撤銷假釋，目前尚有殘刑3月
      3日正執行中，尚未執行完畢。
二、觀察勒戒、強制戒治事實：
    乙○○有下列之觀察勒戒、強制戒治紀錄：
  (一)因施用第二級毒品案件，經本院以88年度毒聲字第1438號裁
    定交付觀察勒戒後，認無繼續施用毒品傾向，於88年8月5日
    釋放出勒戒處所，並經台灣基隆地方法院檢察署檢察官於88
    年8月5日以88年度偵字第4712號為不起訴處分確定。
  (二)因施用第二級毒品案件，經本院以88年度毒聲字第1838號裁
    定交付觀察勒戒後，認有繼續施用毒品傾向，復經本院以88
    年度毒聲字第2059號裁定交付強制戒治，於90年5月3日強制
    戒治期滿，接續執行上開一(五)之有期徒刑。
三、本案事實：
    乙○○不思戒除毒癮，猶基於反覆持續施用第一級毒品海洛
    因之犯意，自95年9月5日起，至96年1月7日止，在基隆市○
    ○路203號3樓住處，以將第一級毒品海洛因摻入注射針筒內
    ，施打在雙手臂肌肉或左手背拇指血管處之方式，施用第一
    級毒品海洛因，平均每隔1至2日施用1 次，然犯癮時則每日
    施打1至2次。乙○○先於95年10月2 日，至台灣基隆地方法
    院檢察署觀護人室接受採尿人員採集其尿液送驗，檢驗結果
    呈施用第一級毒品海洛因代謝後之嗎啡陽性反應；復於95年
    10月21日12時許，為基隆市警察局第二分局員警通知至基隆
    市警察局採尿室採集其尿液送驗，檢驗結果復呈施用第一級
    毒品海洛因代謝後之嗎啡陽性反應；再於95年11月9 日15時
    15分，為基隆市警察局第二分局員警持台灣基隆地方法院檢
    察署檢察官強制採驗尿液許可書，在乙○○上址住處強制其
    到案採集其尿液送驗，檢驗結果再呈施用第一級毒品海洛因
    代謝後之嗎啡陽性反應；末於96年1月8日凌晨3 時30分左右
    ，乙○○在基隆市○○路86號前為警查獲，並扣得其所有之
    第一級毒品海洛因2 包（合計淨重1.11公克），員警採集其
    之尿液送驗，檢驗結果又呈施用第一級毒品海洛因代謝後之
    嗎啡陽性反應；
四、案經基隆市警察局第二分局報告臺灣基隆地方法院檢察官偵
    查終結提起公訴，並經基隆市警察局第二分局報告臺灣基隆
    地方法院檢察署檢察官偵查後移送本院併案審理。
    理  由
壹、程序事項
    查本件被告乙○○所犯者非為死刑、無期徒刑、最輕本刑為
    3 年以上有期徒刑之罪或高等法院管轄第一審案件，其於準
    備程序進行中，先就被訴及移送併案審理之事實為有罪之陳
    述，經告知其簡式審判程序之旨，並聽取公訴人、被告之意
    見後，本院業已依刑事訴訟法第273條之1第1 項之規定，裁
    定由受命法官獨任以簡式審判程序進行本案之審理。
貳、實體事項
一、上開事實，業據被告於本院審理時自白不諱，並有其所有之
    第一級毒品海洛因2 包（合計淨重1.11公克）扣案可憑；且
    有法務部調查局96年1月27日調科壹字第09623007820號毒品
    海洛因鑑定書在卷可考；而被告4 次為檢、警所採集之尿液
    檢體，經送請檢驗結果均呈施用第一級毒品海洛因代謝後之
    嗎啡陽性反應等情，亦有臺灣尖端先進生技醫藥股份有限公
    司出具之濫用藥物檢驗報告2 份、昭信科技顧問股份有限公
    司出具之濫用藥物尿液檢體檢驗報告1 份及台灣檢驗科技股
    份有限公司出具之濫用藥物尿液檢驗報告1 份附卷可稽。足
    認被告自白施用第一級毒品海洛因之情節，與事實相符，應
    可採信。又被告有如事實欄一、二記載之刑案前科事實及觀
    察勒戒、強制戒治事實等情，亦有台灣高等法院被告前案紀
    錄表存卷可參。綜上所陳，被告於前次強制戒治期滿（90年
    5月3日期滿）後，5 年內業已再犯施用毒品罪，分別經法院
    判處罪刑確定（即事實欄一、(六)1.、2.部分，本院先於92年
    11月27日以92年度訴字第347號判處應執行有期徒刑1年確定
    ，復於93年7月12日以93年度訴字第284號判處應執行有期徒
    刑1 年確定），其又自95年9月5日起，至96年1月7日止，施
    用第一級毒品海洛因，罪證明確，犯行洵堪認定，自應依法
    論科。
二、論罪科刑：
  (一)最高法院於95年5月9日所作成之95年度第7 次刑事庭會議決
    定略以：毒品危害防制條例於92年7月9日修正公布，自93年
    1月9日起施行，其中第20條、第23條將施用毒品之刑事處遇
    程序，區分為「初犯」及「5年內再犯」、「5年後再犯」。
    依其立法理由之說明：「初犯」，經觀察、勒戒或強制戒治
    後，應為不起訴處分或不付審理之裁定；經觀察、勒戒或強
    制戒治執行完畢釋放後，「5 年內再犯」者，因其再犯率甚
    高，原實施之觀察、勒戒及強制戒治既已無法收其實效，爰
    依法追訴或裁定交付審理。至於經觀察、勒戒或強制戒治執
    行完畢釋放後，「5 年後再犯」者，前所實施之觀察、勒戒
    或強制戒治已足以遮斷其施用毒品之毒癮，為期自新及協助
    其斷除毒癮，仍適用「初犯」規定，先經觀察、勒戒或強制
    戒治之程序。從而依修正後之規定，僅限於「初犯」及「 5
    年後再犯」二種情形，始應先經觀察、勒戒或強制戒治程序
    。倘被告於5年內已再犯，經依法追訴處罰，縱其第3次（或
    第3 次以上）再度施用毒品之時間，在初犯經觀察、勒戒或
    強制戒治執行完畢5年以後，已不合於「5年後再犯」之規定
    ，且因已於「5 年內再犯」，顯見其再犯率甚高，原實施觀
    察、勒戒或強制戒治，已無法收其實效，即應依該條例第10
    條處罰等語。是故，本案判斷重點在於被告於最近一次接受
    觀察、勒戒或強制戒治執行完畢釋放後5 年內，如曾因施用
    毒品而經依法追訴處罰，縱本次施用毒品之時間在最近一次
    觀察、勒戒或強制戒治程序執行完畢釋放5 年後，因不合於
    「5 年後再犯」之要件，依法仍應依毒品危害防制條例第10
    條之規定處罰。查，被告於本案前最近一次接受強制戒治執
    行完畢釋放之時間為90年5月3日，業如上述，而被告於本案
    前最近一次施用毒品時間即本院93年度訴字第284 號確定判
    決書內所認定之93年3月6日，此可從卷附本院93年度訴字第
    284 號判決書可知，被告於本案前最近一次施用毒品時間既
    係於最近一次強制戒治執行完畢後5 年內所犯，則被告自有
    前揭最高法院決議內容所稱「經觀察勒戒或強制戒治執行完
    畢後，於5年內已再犯，經依法追訴處罰，縱其第3次（或第
    3 次以上）再度施用毒品之時間，在初犯經觀察、勒戒或強
    制戒治執行完畢5年以後，已不合於5年後再犯之規定，且因
    已於5 年內再犯，顯見其再犯率甚高，原實施觀察、勒戒或
    強制戒治，已無法收其實效，即應依該條例第10條處罰」之
    適用。
  (二)立法者針對特定刑罰規範之構成要件，已預設其本身係持續
    實行之複次行為，具備反覆、延續之行為特徵，故將之總括
    或擬制成一個構成要件之「集合犯」行為，因刑法評價上為
    構成要件之行為單數，應僅成立一罪。查毒品因具有成癮性
    、濫用性，故立法實務首重以刑事處遇方式戒斷行為人毒癮
    ，若無法收其實效，始依法追訴處罰，故施用毒品本身具備
    反覆、延續之行為特徵，持續多次施用毒品始為此類犯罪之
    典型或常態，於刑法評價上，施用毒品應僅成立集合犯一罪
    。且自「刑事法若干犯罪行為態樣，本質上原具有反覆、延
    續實行之特徵，立法時既予特別歸類，定為犯罪構成要件之
    行為要素，則行為人基於概括之犯意，在密切接近之一定時
    、地持續實行之複次行為，倘依社會通念，於客觀上認為符
    合一個反覆、延續性之行為觀念者，於刑法評價上，即應僅
    成立一罪。學理上所稱『集合犯』之職業性、營業性或收集
    性等具有重複特質之犯罪均屬之，例如經營、從事業務、收
    集、販賣、製造、散布等行為概念者是。」（最高法院95年
    度臺上字第1079號判決意旨參照），亦可查悉我國終審機關
    採取相同立場。有關行為人多次施用毒品之犯罪，實務前均
    依修正前刑法第56條連續犯之規定論以一罪，並加重其刑，
    惟因上開連續犯規定業經修正刪除，並自95年7月1日施行，
    其中修正理由說明四並以：「至連續犯之規定廢除後，對於
    部分習慣犯，例如竊盜、吸毒等犯罪，是否會因適用數罪併
    罰而使刑罰過重產生不合理之現象一節，在實務運用上應可
    參考德、日等國之經驗，委由學界及實務以補充解釋之方式
    ，發展接續犯之概念，對於合乎接續犯或包括的一罪之情形
    ，認為構成單一之犯罪，以限縮數罪併罰之範圍，用以解決
    上述問題」等語，本院基於前述施用毒品構成要件之反覆實
    行特徵，並考量連續犯規定業經刪除之法律實然面暨修正刪
    除之立法理由，認為行為人如基於反覆實行之犯意，在密切
    接近之一定時、地，持續實行單次或複次之施用毒品行為，
    應僅成立集合犯一罪。至個案中如有積極事證（例如先後施
    用毒品之時間差距甚遠、其間曾在監在押等）顯示行為人上
    開反覆實行之犯意有所中斷，其後之施用毒品行為因屬另行
    起意之行為，自應另論一罪，而與先前之施用毒品罪名併罰
    之，自不待言。
  (三)核被告所為，係犯毒品危害防制條例第10條第1 項之施用第
    一級毒品罪。被告持有第一級毒品海洛因之低度行為，應為
    施用毒品之高度行為所吸收，不另論罪。又被告先後數次施
    用第一級毒品海洛因之犯行，時間密切接近，顯係基於反覆
    持續實行之犯意，為集合犯，應依上開(二)之說明論以一罪。
    檢察官雖僅就被告於95年10月2 日接受採尿前24小時內、95
    年10月21日12時37分接受採尿前24小時內之2 次施用第一級
    毒品海洛因犯行提起公訴，然未起訴部分既與上開部分有如
    前述集合犯之實質上一罪關係，自應為起訴效力所及，本院
    依法併予審理。查被告前曾受如事實欄所載有期徒刑之執行
    ，此有台灣高等法院被告前案紀錄表附卷可考，其於有期徒
    刑執行完畢後5 年以內，故意再犯本件最重本刑為有期徒刑
    以上之刑之罪，為累犯，應加重其刑。本院審酌被告犯罪之
    動機、吸食頻率、曾有施用毒品之前科仍不知戒除，惟犯罪
    後坦承犯行，且所犯之施用毒品犯行乃戕害自己身心健康，
    並未危及他人等一切情狀，量處如主文第1項所示之刑。
  (四)末查，扣案之第一級毒品海洛因2 包（合計淨重1.11公克）
    ，依毒品危害防制條例第18條第1 項前段之規定，不問何人
    所有，均應宣告沒收銷燬之。
據上論斷，應依刑事訴訟法第273條之1第1項、第299條第1 項前
段，毒品危害防制條例第10條第1項、第18條第1項前段，刑法第
11條、第47條第1項，判決如主文。
本案經檢察官甲○○到庭執行職務。
中　　華　　民　　國　　96　　年　　4 　　月　　24　　日
                  刑事第三庭法  官  王福康
以上正本證明與原本無異。
如不服本判決應於收受本判決後10日內向本院提出上訴書狀，其
未敘述上訴理由者，並得於提起上訴後10日內向本院補提理由書
狀（均須按他造當事人之人數附繕本。）「切勿逕送上級法院」
中　　華　　民　　國　　96　　年　　4 　　月　　24　　日
                            書記官  施鴻均
【附錄論罪法條】毒品危害防制條例第10條第1項：施用第一級
毒品者，處6月以上5年以下有期徒刑。
